【裁判字號】    97,易,523
【裁判日期】    970527
【裁判案由】    竊盜
【裁判全文】
臺灣高雄地方法院刑事判決               97年度易字第523號
公  訴  人  臺灣高雄地方法院檢察署檢察官
被      告  乙○○
上列被告因竊盜案件，經檢察官提起公訴（97年度偵字第10291
號），本院合議庭裁定由受命法官獨任進行簡式審判程序，茲判
決如下：
    主  文
乙○○犯攜帶兇器竊盜罪，累犯，處有期徒刑壹年貳月。扣案之
老虎鉗貳把，均沒收。
    事  實
一、乙○○曾因竊盜案件，經本院以95年度易字第616 號判決判
    處有期徒刑9 月確定，甫於民國96年3 月12日縮刑期滿執行
    完畢。詎猶不知悔改，僅因缺錢花用，竟基於意圖為自己不
    法所有之犯意，於97年4 月4 日凌晨5 時許，在高雄縣鳳山
    市○○○路2 巷11弄口，持其所有客觀上對人之生命、身體
    具有危險性而足供兇器使用之老虎鉗2 把，以打開路燈底座
    鐵蓋抽出路燈電纜線後再以前揭老虎鉗剪斷電纜線之方式，
    竊取鳳山市公所公園管理所所管理之路燈電纜線共6 條（價
    值約新台幣1,000 元），得手後旋即將所竊得之路燈電纜線
    置放於其所騎乘之腳踏車車籃內後騎乘腳踏車逃逸。嗣於同
    日凌晨5 時30分許，為巡邏員警在前揭行竊地點附近盤查查
    獲，並當場扣得其用以行竊之老虎鉗2 把及其所竊得之路燈
    電纜線6 條，始查知上情。
二、案經高雄縣政府警察局鳳山分局報請臺灣高雄地方法院檢察
    署檢察官偵查起訴。
    理  由
一、本案被告乙○○所犯係死刑、無期徒刑、最輕本刑為3 年以
    上有期徒刑以外之罪，其於準備程序就前揭被訴事實為有罪
    之陳述，經受命法官告知簡式審判程序之旨，並聽取其與公
    訴人之意見後，本院認無不得或不宜改依簡式審判程序進行
    之處，爰依刑事訴訟法第273 條之1 第1 項、第284 條之1
    規定，裁定本件由受命法官獨任進行簡式審判程序，合先敘
    明。
二、上揭犯罪事實，業據被告乙○○於本院審理中坦承不諱（參
    見本院卷第20、31、32頁），核與證人即鳳山市○○路燈管
    理所所長甲○及目擊證人許楷生於警詢中所證述之情節相符
    （參見警卷第5 至8 頁），復有被告用以行竊之老虎鉗2 把
    扣案可佐，亦有扣押筆錄暨扣押物品目錄表1 份（參見警卷
    第9 、10、12頁）、贓物認領保管單1 紙（參見警卷第15頁
    ）及現場暨扣案物品照片共8 幀（參見警卷第10至12頁）附
    卷足資佐證。從而，被告上開自白與事實相符，自可採為認
    定事實之證據。是本案事證明確，被告竊盜犯行洵堪認定，
    應依法論罪科刑。
三、按刑法第321 條第1 項第3 款之攜帶兇器竊盜罪，係以行為
    人攜帶兇器竊盜為其加重條件，此所謂兇器，其種類並無限
    制，凡客觀上足對人之生命、身體、安全構成威脅，具有危
    險性之兇器均屬之，且祇須行竊時攜帶此種具有危險性之兇
    器為已足，並不以攜帶之初有行兇之意圖為必要（最高法院
    79年台上字第5253號判例意旨參照）。查被告為本件竊盜犯
    行時所持用之老虎鉗2 把，均係金屬材質，質地堅硬，有扣
    案物品照片1 幀附卷可參（參見警卷第12頁），參以被告亦
    自承用以剪斷電纜線等語（參見本院卷第32頁），想必尖銳
    鋒利，是上開老虎鉗2 把客觀上對人之生命、身體均具有相
    當程度之危險性，均可供兇器使用，應均屬兇器無訛。是核
    被告所為，係犯刑法第321 條第1 項第3 款之攜帶兇器竊盜
    罪。查被告前因竊盜案件，經本院以95年度易字第616 號判
    決判處有期徒刑9 月確定，甫於96年3 月12日縮刑期滿執行
    完畢之事實，有臺灣高等法院被告前案紀錄表1 份附卷可查
    ，其受有期徒刑之執行完畢，5 年以內故意再犯本件有期徒
    刑以上之罪，為累犯，應依刑法第47條第1 項之規定加重其
    刑。爰審酌被告不思循合法途徑賺取生活所需，僅因缺錢花
    用，竟持工具恣意竊取路燈電纜線以變賣換取金錢，顯已侵
    害公共財產安全，亦足見其守法觀念淡薄，復被告前已有數
    次竊盜犯行經法院判刑確定，本件竊盜犯行更係於本院前案
    裁定具保停止羈押後所犯，有前揭臺灣高等法院被告前案紀
    錄表附卷可憑，足見其猶不知戒慎其行，亦難見其確具悔意
    ，惟念及其犯後終能坦承犯行，態度尚可，且所竊得之物品
    價值約新臺幣1,000 元，價值非鉅，復上開物品業經被害人
    領回，被害人所受損害已獲部分減輕等一切情狀，量處如主
    文所示之刑，以資懲戒。至扣案之老虎鉗2 把，被告既自承
    係其所有供犯本件加重竊盜犯行所用之物，應依刑法第38條
    第1 項第2 款之規定，併予宣告沒收。
四、至公訴意旨另以被告前有多次竊盜前科，其再為本件加重竊
    盜犯行，應令入勞動場所強制工作等語。惟按，保安處分中
    之強制工作，旨在對嚴重職業性犯罪及欠缺正確工作觀念或
    無正常工作因而犯罪者，強制其從事勞動，學習一技之長及
    正確之謀生觀念，使其日後重返社會，能適應社會生活。刑
    法第90條第1 項規定：「有犯罪之習慣或因遊蕩或懶惰成習
    而犯罪者，於刑之執行前，令入勞動場所，強制工作」，即
    係本於保安處分應受比例原則之規範，使保安處分之宣告，
    與行為人所為行為之嚴重性、行為人所表現之危險性及對於
    行為人未來行為之期待性相當之意旨而制定，而由法院視行
    為人之危險性格，決定應否令入勞動處所強制工作，以達預
    防之目的（最高法院94年台上字第6519號判決意旨參照）。
    查被告前於95至97年間，雖有3 次竊盜犯行經本院判決確定
    （95年度易字第616 號判決判處有期徒刑9 月；97年度審簡
    字第1268號判決判處有期徒刑2 月；97年度易字第270 號判
    決判處有期徒刑1 年），有前揭臺灣高等法院被告前案紀錄
    表1 份及刑事判決3 份附卷可按；然被告前揭數次竊盜犯行
    分係相距5 月至1 年4 月不等，且其所竊取之財物除機車係
    欲供其代步之用外，其所竊取欲持往變賣換取金錢之電纜線
    實係價值非高之物品，參以被告於本院審理中亦供承：伊係
    因向地下錢莊借款100 多萬元，後來無力清償，中間陸續以
    家產變現清償，但還有一些尾款尚未償還，所以才會拿電線
    去變賣，伊遭羈押前係從事撿拾廢鐵、廢紙之資源回收工作
    ，而於從事資源回收工作前係從事水電工作，伊係因96年間
    出獄後身體狀況不佳，才無法繼續從事水電工作，伊從事資
    源回收之月收入約1 萬餘元，平日生活經濟之來源即係仰賴
    資源回收之收入，伊目前均已將債務清償完畢等語（參見本
    院卷第32至34頁），足見被告前揭數次竊盜犯行，或係為圖
    一時之便始起意行竊機車代步，或係無力清償前所積欠之債
    務始臨時起意行竊電纜線，尚難遽認其係嚴重職業性犯罪，
    亦難逕認其係因欠缺正確工作觀念或無正常工作而犯罪，即
    與前揭法條所稱「有犯罪之習慣或因遊蕩或懶惰成習而犯罪
    者」誠屬有別，是本院參諸前揭最高法院判決意旨，於審酌
    被告所為前揭竊盜犯行之嚴重性、其所表現之危險性格及對
    於其未來行為之期待性等節，並就強制工作並非矯正其竊盜
    犯行唯一方法，尚需合乎比例原則以求法益間之均衡等情綜
    合以觀，認上開對其宣告徒刑即足以收矯治之效，尚無對被
    告諭知宣告強制工作之必要性，併此敘明。
據上論斷，應依刑事訴訟法第273 條之1 第1 項、第284 條之1
、第299 條第1 項前段，刑法第321 條第1 項第3 款、第47條第
1 項、第38條第1 項第2 款，判決如主文。
本案經檢察官李佳韻到庭執行職務。
中    華    民    國    97    年    5     月    27    日
                  刑事第八庭  法  官 陳振嘉
以上正本證明與原本無異。
如不服本判決應於收受本判決後10日內向本院提出上訴書狀，並
應敘述具體理由，如未敘述上訴理由者，應於上訴期間屆滿後20
日內補提理由書狀於本院（均須按他造當事人之人數附繕本）「
切勿逕送上級法院」。
中    華    民    國    97    年    5     月    27    日
                               書記官  顏宗貝
附錄本案判決論罪科刑法條全文：
中華民國刑法第321條第1項第3款
犯竊盜罪而有左列情形之一者，處6月以上5年以下有期徒刑：
攜帶兇器而犯之者。


司法院資訊處製作；財團法人民間司法改革基金會備份。
